臺灣高等法院臺中分院刑事判決　　　　　　　　　九十一年度上訴字第一二九一號
　　上　訴　人
　　即　被　告　乙○○
　　選任辯護人　吳國聖　律師
右上訴人因違反森林法案件，不服臺灣臺中地方法院九十一年度訴字第五○九號中華
民國九十一年七月十二日第一審判決（起訴案號：臺灣臺中地方法院檢察署九十年度
偵字第一五四八三號），提起上訴，本院判決如左：
      主  文
原判決撤銷。
乙○○於他人保安林內，擅自占用，處有期徒刑肆月，如易科罰金，以參佰元折算壹
日。緩刑貳年。電線桿拾支沒收。
      事  實
一、乙○○係臺中縣豐盟有線電視股份有限公司工程部副理，明知坐落臺中縣外埔鄉
    ○○○段一八七之一地號土地為國有區外保安林地，屬行政院農業委員會林務局
    南投林區管理處臺中工作站（下稱南投林管處臺中站）管理，竟未經主管機關核
    准許可，即於民國九十年八月二日上午九時許，委由不知情之二名已成年不詳姓
    名之工人，擅自占用上揭土地，而於該土地上設置電線桿十支之工作物。嗣經南
    投林管處臺中站技術士甲○○發現報警處理後，始自行將該工作物移除。
二、案經臺中縣警察局大甲分局報請臺灣臺中地方法院檢察署檢察官偵查後聲請以簡
    易判決處刑，經原審法院改依通常程序審理。
      理  由
一、訊據上訴人即被告乙○○（以下稱被告）坦承未經許可即委請工人在右揭保安林
    地內設置電線桿十支之事實，惟否認有違反森林法之犯意，辯稱：我不知道那個
    土地是保安林地，是事後才知道的，這次因為桃芝颱風的關係，所以情況比較緊
    急，才會沒有申請許可先設立，林管處要我們七天內移除，我們也遵照辦理了云
    云。經查：
（一）右揭被告僱工設置電線桿所坐落之土地位置，係坐落臺中縣外埔鄉○○○段一
      八七之一地號土地，地目為「林」，屬未登錄之國有區外保安林地，地政機關
      尚無登錄地號及地籍圖之資料等情，業經南投林管處臺中站函覆在卷，並有臺
      中縣境內第一四○七號保安林檢訂前後保安林區域明細表一份在卷可稽，又證
      人即南投林管處臺中站站長許丁水亦於原審證稱：「被告埋設電線桿的地點屬
      於區外保安林林區，要使用國有林地一定要經過申請，不可以將保安林地栽種
      的樹木拔除。系爭土地地政機關沒有編地號、但有位置圖，我們管理均按照位
      置圖，我再補呈何部分為未登錄的範圍。被告當天沒申請不能埋設電線桿，被
      告知道我們移送法辦之後，就主動移除。被告埋設電線桿的地點原本有無電線
      桿我不清楚，國有林地要使用就要申請。」、「在申請許可前均要先停工，所
      以補申請也要取得許可，才能施工。我下次再請甲○○到庭。中華電信有無在
      該處立桿我不清楚，本來有的就可以就地恢復舊觀。列為區外保安林均有公告
      ，該函文我再補呈。立桿的地方沒有林木。劃定為保安林區即包括森林與林地
      。」等語明確（見原審九十一年五月二十一日訊問筆錄）；另證人即南投林管
      處臺中站技術士甲○○亦於原審結證稱：「我是林務局的技術士，本件是我發
      現的。工人在現場有挖洞埋電線桿，我有阻止，他們答應我，我就先離開了，
      後來再回去現場，十支電線桿已經埋設完畢，埋設現場沒有林木。保安林地沒
      有地號。系爭範圍均在一八七之一的土地範圍內。我當時有叫在場的工人去補
      申請，我有請工人去幫我清理垃圾，我有跟他們講沒有申請不能立電線桿。」
      等語（見原審九十一年六月二十八日審判筆錄），依上揭證人所言，區外保安
      林既均已經公告，被告自難諉稱不知情，參以被告所委請之工人在設置工作物
      時，曾遭林管處人員制止，而在未取得申請許可前，猶完成電線桿之設置等情
      ，顯見被告確有占用保安林之犯行甚明，是被告辯稱誤以事後得補辦申請，乃
      在上揭保安林地內設置電線桿，並無違反森林法之主觀上犯意云云，即不足採
      。
（二）又證人即任職於外埔鄉公所民政課之張振村固於原審結證稱：渠到現場之時，
      林管處之甲○○、包商包忠義均已在現場，看到他們在那邊立桿，甲○○並沒
      有制止他們立桿等語，而證人包忠義亦結證稱：其於九十年八月二日當天立了
      兩根電線桿之後，林管處的人沒有制止，亦未要求拔除，僅要求要補申請等語
      。然右揭被告在保安林地違法設置電線桿之事實，業經證人即南投林管處臺中
      站技術士甲○○於原審及本院到庭結證屬實，因證人甲○○乃職司巡視保安林
      區之林管處人員，在發現未經申請即在保安林地架設電線桿之情形時，衡情當
      會出面制止始符常理，故證人甲○○之證言，應屬可採。況證人張振村所稱其
      到場時，證人甲○○、包忠義業已在現場，雖其未聽聞證人甲○○出面制止包
    忠義施工之情，然是否在其到場前，證人甲○○已制止過被告所委請之工人不
      可施工，而未及聽聞，非無可能，是不能僅依證人張振村之證言，而為被告有
      利之認定。又證人包忠義乃被告所委請施工之包商，屬利害關係人，渠之證言
      有所偏頗，亦屬可能，其證言尚不足為有利於被告之證明。
（三）此外，復有南投林管處臺中站森林被害報告書一份、現場照片十四張、位置圖
      一份在卷可稽，綜上所述，被告未經同意，即於上揭保安林內，擅自設置電線
      桿十支甚明，被告所辯，洵無足採。本件事證明確，被告犯行，應堪認定。
二、核被告乙○○所為，係犯森林法第五十一條第一項之罪，被告係利用不知情之二
    名已成年不詳姓名之工人，擅自占用他人保安林地，屬間接正犯。次按森林法第
    五十一條第三項固規定，於保安林犯之者，得加重其刑至二分之一，惟查本件被
    告僅係沿著林班路設置，且於幾天之後，一個星期之內被告就已經拆除了並據證
    人甲○○於本院證述屬實，依此觀之，設立十支電桿，所占用之面積不多，且事
    後又立即拆除，本院認為依其情節，尚無加重其刑之必要，併予敘明。又被告為
    有線電視公司工程部之副理，其於桃芝颱風之後，為搶救視訊，以維護收視戶之
    權利，一時情急，而致犯罪，其行為雖有不當，然衡情顯可憫恕，爰依刑法第五
    十九條酌減其刑。原審以被告罪證明確，予以論罪科刑，固非無見，惟查被告情
    節顯可憫恕，已如前述，被告上訴否認其有違反森林法之犯意，雖無理由，惟原
    判決既有可議之處，仍屬無可維持，應由本院撤銷改判。爰審酌被告之品行、犯
    罪之動機、目的、手段、所生之危害及犯罪後態度否認犯行等一切情狀，量處如
    主文第二項所示之刑，並諭知易科罰金之折算標準。末查被告前未曾受有期徒刑
    以上刑之宣告，有臺灣高等法院被告全國前案紀錄表及臺灣臺中地方法院檢察署
    刑案資料查註紀錄表在卷可稽，茲念其因搶救收視戶之視訊，致罹刑章，且事後
    均已將電線桿移除，足認被告經此偵審教訓及刑之宣告，應知所警惕，而信無再
    犯之虞，本院認對其所宣告之刑以暫不執行為適當，爰併予宣告緩刑二年，以勵
    自新。被告占用上揭保安林地時所設置之電線桿十支，雖已移除，然無證據證明
    業已滅失，應依森林法第五十一條第六項規定宣告沒收。
三、公訴意旨另以被告復於九十年八月二日上午九時許，為架設該電線桿，在上揭保
    安林地內損害保安林，足以生損害於公眾或他人，因認被告尚涉犯森林法第五十
    四條之罪嫌等語。惟訊之被告堅詞否認此部分犯行，辯稱：所委請之工人在設置
    電線杆時，並未損害保安林等語。經查：證人即南投林管處臺中站技術士甲○○
    於原審結證稱：「：：：本件是我發現的。工人在現場有挖洞埋電線桿，我有阻
    止：：：埋設現場沒有林木：：：。」等語（見原審九十一年六月二十八日審判
    筆錄），另證人即任職於外埔鄉公所民政課之張振村亦於原審結證稱：「：：：
    他們（指被告所委請之工人）就在產業道路的旁邊挖洞而已，並沒有砍伐林木。
    」等語（見原審九十一年四月十六日訊問筆錄），證人包忠義亦於原審結證稱：
    「是我承攬的，我是立電線桿的包商：：：是在路邊，不需要砍林木，隔了兩、
    三天又把另外八根立上去：：：我們立桿地方原來就是立電線桿的地方。」等語
    （見原審九十一年四月十六日訊問筆錄），足認被告委請之工人並未有毀棄、損
    壞保安林之行為，自難僅憑被告曾於右揭保安林地上設置電線桿，即認被告有違
    反森林法第五十四條之犯行，是被告上開所辯，尚堪採信。此外，復查無其他積
    極證據足資證明被告有何公訴人所指此部分犯行，原應為無罪之諭知，惟因公訴
    人認此部分與已論罪科刑部分有牽連犯之裁判上一罪關係，爰不另為無罪之諭知
    ，併此敘明。
據上論結，應依刑事訴訟法第三百六十九條第一項前段、第三百六十四條、第二百九
十九條第一項前段，森林法第五十一條第一項、第三項前段、第六項，刑法第十一條
前段、第五十九條、第四十一條第一項前段、第七十四條第一款，判決如主文。
本案經檢察官丙○○到庭執行職務。
中      華      民      國      九十一      年      十一    月    七    日
                                    臺灣高等法院臺中分院刑事第五庭
                                          審判長法  官  袁  從  楨
                                                法  官  姚  勳  昌
                                                法  官  郭  同  奇
右正本證明與原本無異。
如不服本判決應於收受送達後十日內向本院提出上訴書狀，其未敘述上訴之理由者並
得於提起上訴後十日內向本院補提理由書（均須按他造當事人之人數附繕本）。
                                                書記官  陳  玫  伶
中      華      民      國      九十一   年      十一     月     七     日
附錄論罪科刑法條
森林法第五十一條
於他人森林或林地內，擅自墾殖或占用者，處六月以上五年以下有期徒刑，得併科新
台幣六十萬元以下罰金。
前項情形致釀成災害者，加重其刑至二分之一；因而致人於死者，處五年以上十二年
以下有期徒刑，得併科新台幣一百萬元以下罰金，致重傷者，處三年以上十年以下有
期徒刑，得併科新台幣八十萬元以下罰金。
第一項之罪於保安林犯之者，得加重其刑至二分之一。
因過失犯第一項之罪致釀成災害者，處一年以下有期徒刑，得併科新台幣六十萬元以
下罰金。
第一項未遂犯罰之。
犯本條之罪者，其墾殖物、工作物、施工材料及所使用之機具沒收之。          Ｉ
